【裁判字號】    97,訴,1661
【裁判日期】    981130
【裁判案由】    偽造有價證券等
【裁判全文】
臺灣臺北地方法院刑事判決              97年度訴字第1661號
公  訴  人  臺灣臺北地方法院檢察署檢察官
被      告  甲○○
上列被告因偽造有價證券等案件，經檢察官提起公訴（97年度偵
緝字第1621號），本院判決如下：
    主  文
本件公訴不受理。
    理  由
一、公訴意旨略以：被告甲○○基於意圖為自己不法所有之概括
    犯意，於民國94年12月間，假冒其兄潘雲雄名義，向告訴人
    謝筑家佯稱某機關有報廢車要標，投資新臺幣（下同）400
    萬元可以獲利200萬元，遊說告訴人投資，惟因告訴人僅有
    100萬元之資力，被告即告知告訴人可以幫忙代墊其他投資
    款，待標得後再行支付，致告訴人陷於錯誤，在臺北市○○
    路與光復南路口，先交付18萬元予甲○○，後再交付6萬元
    「交際金」，被告為取信告訴人，未經潘雲雄同意，冒用潘
    雲雄名義開立面額172萬元之本票予告訴人，被告再另透過
    報紙買得數張空頭支票，於收取告訴人投資款後數日，交付
    所買得之面額86萬元支票2紙予告訴人，佯稱報廢車已標得
    出售；被告於同年月再告知告訴人有第2標，使告訴人陷於
    錯誤，再交付83萬元予被告，被告佯稱自己先向公司調借
    100萬元，告訴人再交付18萬元交際金予被告，於數日後再
    交付70萬元；於同年月10日，被告再告知有第3標可以投資
    ，被告告知告訴人第3標投資需227萬元，告訴人先交付22萬
    元予以被告，另由其友人鄭美麗投資227萬元，嗣因被告所
    交付之支票均遭退票，且被告亦不知去向，告訴人始知受騙
    ，因認被告涉有刑法第201條第1項之偽造有價證券罪，及同
    法第33 9條第1項之詐欺取財罪嫌。
二、按同一案件繫屬於有管轄權之數法院者，由繫屬在先之法院
    審判之；又依第8條之規定不得為審判者，應諭知不受理之
    判決，並得不經言詞辯論為之，刑事訴訟法第8條前段、第
    303條第7款、第307條亦分別定有明文。又所稱同一案件，
    係指所訴彼此兩案為同一被告，其被訴之犯罪事實亦屬同一
    者而言，故就連續犯或牽連犯之犯罪事實一部提起公訴，依
    審判不可分原則，其效力及於全部，則其他部分自不得再行
    提起公訴。
三、經查：
  (一)本案被告因「明知其透過報紙分類廣告向姓名年籍不詳之成
    年人所購得之祥陞實業有限公司、源慶國際企業有限公司、
    互承企業有限公司、玒基實業有限公司、吳永欽、臺炘企業
    有限公司等之空白支票，均係無法兌現之人頭支票，竟意圖
    為自己不法之所有，基於概括犯意，自93年10月間起至同年
    11月20日止，冒用其兄『潘雲雄』名義，向詹佳蕙佯稱投資
    生意急需資金為由，分別在桃園縣桃園市○○路板信商業銀
    行、同縣中壢市○○○路某處、同縣市○○路○段61巷31 弄
    17號詹佳蕙住處、同縣市○○○街某處等地，向詹佳蕙借款
    ，並將上開購買之人頭支票其他應記載事項填載後，佯稱為
    合法取得之客票，交付予詹佳蕙收受，致使詹佳蕙陷於錯誤
    ，不知係人頭支票而陸續交付現金達1200餘萬元」之犯罪事
    實，經臺灣桃園地方法院檢察署檢察官偵查後，認被告涉犯
    刑法第339條第1項之詐欺取財罪嫌，業於97年3月7日以97年
    度偵字第1038號提起公訴，並於97年4月1日以97年度審易字
    第551號繫屬於臺灣桃園地方法院，嗣於97年5月12日改分為
    97年度易字第415號案件〈下稱前案〉，現尚在該院審理中
    等情，有臺灣高等法院被告前案紀錄表1份及上開臺灣桃園
    地方法院檢察署97年度偵字第1038號起訴書電腦列印本1份
    在卷可稽。
  (二)被告本案被訴之偽造有價證券、詐欺取財之犯行，其犯罪時
    間係94年12月間，被告於上開期間接續冒用其兄「潘雲雄」
    名義，多次向告訴人佯稱有投資政府機關廢棄車輛處理生意
    之機會，並持透過報紙分類廣告所購得之支票，向告訴人偽
    作擔保，使告訴人陷於錯誤而交付財物等情，業據被告於偵
    查及本院審理中坦承不諱，核與證人即被告之胞兄潘雲雄於
    偵查中之證述相符（見臺灣臺北地方法院檢察署96年度偵緝
    字第1926號卷〈以下簡稱偵緝卷〉第51頁），並經告訴人於
    警詢、偵查及本院審理中指述歷歷（見發查卷第7頁至第8頁
    、偵緝卷第27頁至第28頁、本院卷第43頁至第44頁、98年6
    月30日審判筆錄），復有支票影本6張（見發查卷第18頁至
    第20頁）、本票影本1紙（見偵緝卷第28頁）附卷可稽，經
    核與上開臺灣桃園地方法院檢察署檢察官以97年度偵字第
    1038號起訴之犯罪事實所示之犯罪態樣相似，即均係佯以其
    兄「潘雲雄」之名義，向被害人訛稱有投資政府機關廢棄車
    輛或其他投資生意之機會，使被害人陷於錯誤而交付財物，
    又本案檢察官起訴被告犯罪行為之時間與被告前案業經起訴
    犯行之時間，其間隔尚非久遠，且犯案次數頻繁，又被告所
    使用供作擔保之支票均係透過報紙分類廣告所購得，所犯復
    為構成要件相同之罪，再查被告於刑事準備書狀中自承：伊
    因教育程度不高，於89年9月遭通緝後，無法從事固定工作
    ，皆以臨時工、搬運工等不固定之散工為業，難以謀生，故
    而反覆為詐欺取財犯行等語（見97年10月21日刑事準備書狀
    ），顯見被告上開詐欺取財犯行，均係基於概括犯意反覆為
    之，應構成修正前刑法第56條之連續犯，而被告所犯偽造有
    價證券及詐欺取財犯行間，有方法結果關係，係修正前刑法
    第55條之牽連犯，均屬裁判上一罪之同一案件。
  (三)再按被告行為後，刑法部分條文業於94年2月2日修正公布，
    並於95年7月1日施行。又「行為後法律有變更者，適用行為
    時之法律，但行為後之法律有利於行為人者，適用最有利於
    行為人之法律」，修正後刑法第2條第1項定有明文，而修正
    後刑法第55條牽連犯、第56條連續犯之規定業經刪除，此雖
    非犯罪構成要件之變更，惟已影響行為人刑罰之法律效果，
    自屬法律變更。如依修正前刑法第56條規定，行為人連續數
    行為而犯同一之罪名者，以一罪論，但得加重其刑至2分之1
    ，依修正後刑法規定則應一罪一罰；再被告上開偽造有價證
    券、詐欺取財之犯行，有方法結果之關係，依修正前刑法第
    55條之規定為牽連犯，應從一重罪處斷，依修正後刑法之規
    定，則為數罪，應予併罰。比較新舊法結果，適用修正前刑
    法之規定較有利於被告，依刑法第2條第1項前段之規定，本
    案自應適用被告行為時即修正前刑法之規定，是被告前案與
    本案多次詐欺取財之犯行，犯罪行為之方法態樣相同，且所
    犯之罪名及基本犯罪構成要件亦相同，顯係基於概括犯意反
    覆為之，依修正前刑法第56條之規定，為連續犯，應以一罪
    論，被告上開偽造有價證券及詐欺取財之犯行，有方法目的
    之牽連關係，亦屬牽連犯之裁判上一罪，自為法律上同一案
    件，是其前案起訴之效力應及於全部，不得另案再行起訴。
    而公訴人復於97年8月25日就同一案件之本案向本院重行起
    訴，於97年9月2日繫屬本院，有本院收狀日期戳印在卷可憑
    ，揆諸前揭說明，自應由繫屬在先之臺灣桃園地方法院審判
    ，本案爰不經言詞辯論，逕為諭知不受理之判決。
據上論斷，應依刑事訴訟法第303條第7款、第307條判決如主文
。
中    華    民    國    98    年    11    月    30    日
                  刑事第十庭  審判長法  官  蔡坤湖
                                    法  官  姚念慈
                                    法  官  謝昀璉
上正本證明與原本無異。
如不服本判決應於收受送達後10日內向本院提出上訴書狀，並應
敘述具體理由；其未敘述上訴理由者，應於上訴期間屆滿後20日
內向本院補提理由書（均須按他造當事人之人數附繕本）「切勿
逕送上級法院」。告訴人或被害人如對於本判決不服者，應具備
理由請求檢察官上訴，其上訴期間之計算係以檢察官收受判決正
本之日期為準。
                                    書記官  鄭雅文
中    華    民    國    98    年    12    月    2     日

司法院資訊處製作；財團法人民間司法改革基金會備份。
